【裁判字號】    98,消債抗,34
【裁判日期】    980429
【裁判案由】    更生事件
【裁判全文】
臺灣臺中地方法院民事裁定            98年度消債抗字第34號
抗  告  人  甲○○
當事人聲請更生事件，抗告人對於民國98年1月17日本院97年度
消債更字第1243號所為裁定提起抗告，本院裁定如下：
    主  文
抗告駁回。
抗告費用新台幣壹仟元由抗告人負擔。
    理  由
一、本件抗告意旨略以：原裁定以抗告人遭裁員解雇，無固定收
    入為由，駁回抗告人更生之聲請。然抗告人於98年1月15日
    經元尊企業社核定錄取，已取得正職工作，另尋有保證人楊
    秀滿擔任其履行更生方案之保證人，故抗告人已有履行更生
    方案之能力，原審所認無固定收入之情形即已補正，且更生
    之聲請本即不以債務人是否有固定收入為准駁要件。又抗告
    人因未參加95年銀行公會之一致性協商而與債權銀行申請前
    置協商遭拒後具狀向鈞院申請更生程序，亦有誠實申報財產
    及收入之情況，且無消費者債務清理條例第46條駁回更生聲
    請之情形，皆符合聲請更生程序之要件，本即應准予其更生
    之聲請，故原審駁回抗告人之更生聲請，其適用法規有誤。
    為此爰請求廢棄原裁定，並准予抗告人之更生聲請云云。
二、按債務人對於金融機構因消費借貸、自用住宅借款、信用卡
    或現金卡契約而負債務，在聲請更生或清算前，應提出債權
    人清冊，以書面向最大債權金融機構請求協商債務清償方案
    並表明共同協商之意旨，消費者債務清理條例第151條第1項
    定有明文。次按，債務人與金融機構協商成立者，不得聲請
    更生或清算，但因不可歸責於己之事由，致履行顯有重大困
    難者，不在此限；本條例施行前，債務人依金融主管機關協
    調成立之中華民國銀行公會會員辦理消費金融案件無擔保債
    務協商機制與金融機構成立之協商，準用前項之規定，同條
    例第151條第5項、第6項分別定有明文。次按債務人因浪費
    、賭博或其他投機行為，致財產顯然減少或負擔過重之債務
    者，法院應為不免責之裁定，同條例第134條第4款定有明文
    。
三、本件抗告人主張其有不能清償債務之情事，前已提出債權人
    清冊，以書面向最大債權金融機構請求共同協商債務清償方
    案，惟迄今已逾30日仍未開始協商，並遭最大債權金融機構
    退件，且其無擔保或無優先債權之債務總額未逾新台幣（下
    同）1,200萬元，爰依法聲請更生等語，經本院審查97年度
    消債更字第1243號卷，核閱屬實。次查抗告人雖主張其於98
    年1月15日經元尊企業社核定錄取，已取得正職工作，且有
    保證人楊秀滿擔任其履行更生方案之保證人，並提出面試錄
    取通知函、保證書等影本為證，故堪認抗告人已有履行更生
    方案之能力云云。惟查：抗告人主張其名下之資產僅2,715,
    001元，負債總金額則達4,538,732元，經原審依職權向各金
    融機關債權人函查債務人消費明細紀錄顯示，抗告人之消費
    內容，如餐飲旅遊（上億旅行社11,800元、翡翠灣俱樂部
    6,380元、觀海樓旅店2,550元、衣蝶台中餐飲2,341元、漁
    人碼頭休閒旅館5,940元、太平洋翡翠灣福華度假飯店5,940
    元、夏綠地咖啡860元、采舍精品MOTEL2,880元、向日葵別
    館2,980元、裕富餐飲股份有限公司1,280元、BAOLILAI
    HOTEL SHENZHEN 1,033元）、歌唱娛樂（好樂迪2,812元、
    2,164元）、汽車消費（匯豐汽車3,434元、2,335元、3,448
    元、7,484元、5,418元、4,957元、21,026元、聯池汽車有
    限公司5,000元）、EXR MYONGDONG2,513元、PAPION2,720元
    、INDUK MOOLSAN5,896元、精品、電腦（新光三越百貨股份
    有限公司台中分店5,663元、15,169元、2,980元、燦坤3C竹
    東店2,199元）、喜樂購電視購物中興店9,469元、松崗科技
    股份有限公司1,080元、278元、695元、980元、線上遊戲（
    戰國策FREEPAY線上金流2,000元、100元、2,000元）、PAND
    A TRAVEL SERVICE95 HONG KONG 8,197元等，均非日常生活
    所必需之消費帳款。又抗告人並向元大商業銀行聲請借款代
    償欠款，此有卷附玉山國際商業銀行股份有限公司信用卡消
    費明細、台新國際商業銀行股份有限公司消費明細、元大商
    業銀行股份有限公司聲請狀等附卷可稽。則抗告人收入不豐
    ，核諸抗告人之財力、收入情形，抗告人本應量入為出，且
    其聲請借款代償繳款，顯已知返還債務有困難，惟其仍恣意
    消費，查前述消費性質，均非生活必要之支出，而屬奢侈、
    浪費行為之性質，核與消費者債務清理條例第134條第4款所
    稱：「浪費、賭博或其他投機行為，致財產顯然減少或負擔
    過重之債務」等不免責事由相當。再經原審訊問各該債權人
    亦表明反對債務人之更生聲請，有各債權人之陳報狀或回函
    在卷可參，顯見本件縱令進入更生程序，亦將因其更生方案
    無法獲致債權人會議通過或法院認可而宣告清算，且經清算
    程序，抗告人亦難獲免責，徒增程序勞費，毫無實益。是本
    件抗告人聲請更生，為無實益，是其聲請不應准許。從而，
    原裁定駁回抗告人之聲請，其理由固有不同，惟結論並無不
    當，抗告意旨請求廢棄原裁定，並無理由，應予駁回。
四、據上論結，本件抗告為無理由，依消費者債務清理條例第15
    條，民事訴訟法第495條之1第1項、第449條第1項、第95條
    、第78條，裁定如主文。
中    華    民    國    98    年    4     月    29    日
                  民事第一庭  審判長法  官  張瑞蘭
                                    法  官  陳文爵
                                    法  官  陳毓秀
以上正本係照原本作成。
本裁定不得抗告。
中    華    民    國    98    年    4     月    29    日
                                    書記官  陳玲誼


司法院資訊處製作；財團法人民間司法改革基金會備份。
